【裁判字號】    97,交抗,987
【裁判日期】    970902
【裁判案由】    聲明異議
【裁判全文】
臺灣高等法院臺中分院刑事裁定         97年度交抗字第987號
抗  告  人  交通部公路總局臺中區監理所彰化監理站
法定代理人  高東寶
受 處 分人  甲○○
上列抗告人因受處分人違反道路交通管理處罰條例案件，不服臺
灣彰化地方法院，中華民國97年 7月10日第一審裁定（案號：97
年度交聲字第 804號，處分案號：交通部公路總局臺中區監理所
彰化監理站97年6月6日彰監四字第裁64-I00000000號），提起抗
告，本院裁定如下：
    主  文
原裁定撤銷，發回臺灣彰化地方法院。
    理  由
一、本件交通部公路總局臺中區監理所彰化監理站抗告意旨略以
    ：(一)本案受處分人甲○○之機車駕駛執照於 94年6月26日為
    原處分機關註銷在案，其於民國97年5月6日13時32分，持業
    經註銷之機車駕駛執照駕駛車號 EYG-669號輕型機車在彰化
    市○○○路、金馬路口「未依標誌指示行駛」違規，為彰化
    縣警察局交通隊以彰警交字第 I00000000號違規通知單當場
    舉發，爰依道路交通管理處罰條例第48條第1項第2款裁處罰
    鍰 600元，並依同條例第63條第1項記違規點數1點；又為警
    舉發其有「駕駛執照業經註銷仍駕駛輕型機車」之違規行為
    ，原處分機關以受處分人違反道路交通管理處罰條例第21條
    第1項第4款及第4項規定，裁處新臺幣6,000元並扣繳駕駛執
    照，罰鍰合計為新臺幣6,600元，並記違規點數1點，於法並
    無不合；(二)原審裁定關於罰鍰 6,000元整並吊扣普通小型駕
    駛執照之部分撤銷，查原處分機關並無裁處罰鍰 6,000元（
    係裁處新臺幣6,600元） 及吊扣普通小型駕駛執照（係裁處
    扣繳業經註銷之駕駛執照），是以，狀請廢棄原裁定，另為
    適法之裁定等語。
三、經查：
  (一)受處分人甲○○於97年5月6日13時32分，駕駛車號 EYG-669
    號輕型機車在彰化市○○○路、金馬路口「未依標誌指示行
    駛」違規，為彰化縣警察局交通隊以彰警交字第 I00000000
    號違規通知單當場舉發，是依道路交通管理處罰條例第48條
    第1項第2款裁處罰鍰600元，並依同條例第63條第1項記違規
    點數 1點；又為警舉發其有「駕駛執照業經註銷仍駕駛輕型
    機車」之違規行為，嗣原處分機關以受處分人違反道路交通
    管理處罰條例第21條第1項第4款及第4項規定，裁處新臺幣6
    ,000 元並扣繳駕駛執照，此有通知單、原處分裁決書各1份
    附卷可稽，應可認定。
  (二)又本件受處分人甲○○，前於 89年7月21日23時30分，因駕
    駛牌照號碼KTY－406號重型機車，行經彰化市○○○路，有
    「不服從交通勤務警察指揮」、「機車駕駛人或附載座人未
    戴安全帽」之違規行為，經彰化縣警察局彰化分局員警以彰
    警交字第 I00000000號舉發違反道路交通管理事件通知單當
    場舉發，並經原處分機關於 94年5月11日依道路交通管理處
    罰條例第60條第2項、第31條第3項，以彰監五字第裁64-I00
    00 0000號裁決書裁處罰鍰新臺幣2,300元整，並依第63條第
    1項記違規點數共1點，其後，受處分人並未依期繳納罰鍰及
    繳送駕駛執照以代罰，而經原處分機關自 94年6月26日起易
    處吊銷，並逕行註銷受處分人之重型機車駕駛執照等情，有
    通知單、裁決書、掛號郵件收件回執影本及機車駕照基本資
    料各一紙在卷可憑，是以本件受處分人於97年5月6日13時32
    分，駕駛車號 EYG-669號輕型機車行經彰化市○○○路、金
    馬路口時，其原先考領之重型機器腳踏車駕駛執照，業經公
    路主管機關予以吊銷並逕行註銷，亦足堪認定。
  (三)另受處分人持有之普通小型車汽車駕照，依車籍資料記載有
    效日期至 102年1月5日，有公路電子閘門證號查詢汽車車籍
    資料 1份在卷可佐，而本案受處分人係於97年5月6日駕駛輕
    型機車違規，受處分人之重型機車駕駛執照則於94年 6月26
    日經吊銷，是本件可能牽涉共計二或三種等級車輛之駕駛執
    照，惟交通部公路總局臺中區監理所彰化監理站97年6月6日
    彰監四字第裁64-I00000000號處分之處罰主文記載為「扣繳
    駕照」，並未載明究係扣繳何一等級或扣繳全部等級之駕駛
    執照，處分內容顯非明確，原審法院未命處分機關闡釋說明
    ，即逕認定係處分吊扣普通小型車之駕駛執照，而予撤銷部
    分處分並諭知不罰，應非妥適，又已領有小型車駕駛執照者
    ，固得駕駛輕型機器腳踏車，道路交通安全規則第61條第1
    項第4款定有明文。 然95年3月1日修正施行前之道路交通管
    理處罰條例第68條規定：「汽車駕駛人，因違反本條例及道
    路交通安全規則之規定，受吊扣或吊銷駕駛執照處分時，吊
    扣或吊銷其持有各級車類之駕駛執照。」，修正後規定為：
    「汽車駕駛人，因違反本條例及道路交通安全規則之規定，
    受吊銷駕駛執照處分時，吊銷其持有各級車類之駕駛執照。
    」，按上開規定，受「吊扣駕照」處分者，僅「吊扣」其違
    法或違規當時所駕駛車輛之駕駛執照，不再吊扣其持有各級
    車類之駕駛執照，受「吊銷駕照」處分者，則應吊銷其持有
    各級車類之駕駛執照，則本件受處分人所持有之小型車駕駛
    執照是否因而於94年 6月26日受吊銷，有無重新考領，有效
    日期是否仍為 102年1月5日，亦應有疑義，原審就此未予釐
    清，逕撤銷97年6月6日彰監四字第裁00-000000000號裁決書
    關於罰鍰 6,000元整並扣繳駕駛執照之部分，並諭知受處分
    人不罰，難稱妥適，爰撤銷原裁定，並發回原審法院為適當
    之處理。
四、據上論結，應依道路交通案件處理辦法第26條、第20條，刑
    事訴訟法第413條前段，裁定如主文。
中    華    民    國    97    年    9     月    2     日
            刑事第一庭  審判長法  官  陳  紀  綱
                              法  官  張  智  雄
                              法  官  姚  勳  昌
上列正本證明與原本無異。
不得抗告。
                              書記官  吳  宗  玲
中    華    民    國    97    年    9     月    2     日


司法院資訊處製作；財團法人民間司法改革基金會備份。
